【裁判字號】    97,審抗,4
【裁判日期】    970926
【裁判案由】    本票裁定
【裁判全文】
臺灣臺北地方法院民事裁定               97年度審抗字第4號
抗  告  人  丙○○
法定代理人  乙○○○
相  對  人  台灣歐利克股份有限公司
法定代理人  甲○○○
上列抗告人因與相對人間聲請本票准許強制執行事件，對於民國
97年7月3日本院95年度票字第135828號裁定提起抗告，本院裁定
如下：
    主  文
原裁定廢棄。
抗告費用新臺幣壹仟元由相對人負擔。
    理  由
一按判決如有誤寫、誤算或其他類此之顯然錯誤者，法院得隨時
  以裁定更正之，民事訴訟法第232條第1項定有明文。此項規定
  於非訟事件之抗告準用之，此觀非訟事件法第36條第3 項即明
  。而所謂顯然錯誤，乃指判決中所表示者與法院本來之意思顯
  然不符者而言，最高法院著有41年台抗字第66號判例可資參照
  。
二本件抗告意旨略以：
  (一)抗告人於93年11月10日即經鈞院宣告禁治產，且於戶籍謄本
    記事欄已有此記載，然相對人於聲請本票裁定時不察，漏列
    抗告人之法定代理人，原審依據相對人之聲請書狀於95年12
    月28日作成95年度票字第135828號本票裁定（下稱系爭本票
    裁定）並為送達，系爭本票裁定並無誤寫、誤算或類此之顯
    然錯誤，原審逕予裁定更正，顯於法不合。
  (二)鈞院於民國95年12月28日所為之本票裁定業已確定，具有執
    行力，相對人並持以強制執行完畢，抗告人已提起異議之訴
    、再審之訴、確認本票債權不存在之訴訟，更不宜以裁定更
    正之方式更正系爭本票裁定之錯誤，使兩造之糾紛益趨複雜
    等語。
三經查：
  (一)相對人係於95年12月26日以其持有抗告人與第三人周淵盛共
    同簽發之本票，屆期提示未獲付款為由，向本院聲請對彼等
    本票准予強制執行之裁定，且相對人於該聲請狀中對抗告人
    之記載為「丙○○，住台北縣新店市○○里○○鄰○○街7 巷
    14號4樓」，此觀卷附聲請狀即明（見原審卷第1頁）。
  (二)本院依相對人之聲請，於同年月28日作成系爭本票裁定，該
    裁定當事人欄對抗告人之記載為「丙○○  住台北縣新店市
    ○○街7巷14號4樓」，有該裁定在卷可稽（見原審卷第4 頁
    ）。嗣原審並將系爭本票裁定送達至上開地址予抗告人，並
    於96年1月8日寄存於台北縣政府警察局安康派出所，有送達
    證書在卷可按（見原審卷第15頁）。
  (三)惟抗告人業於93年11月10日經宣告禁治產，由周淵盛為其監
    護人，嗣於95年12月12日變更監護人為乙○○○，有附於原
    審卷內之戶籍謄本可佐（見原審卷第13頁），是其於原審為
    系爭本票裁定之時，並無行為能力（民法第15條參照），自
    無法獨立以法律行為負義務，故其亦無訴訟能力甚明（非訟
    事件法第11條準用民事訴訟法第45條參照），依法即須由法
    定代理人代其為訴訟行為。本院於95年12月28日作成系爭本
    票裁定後，相對人在96年3 月13日向原審陳報前開戶籍謄本
    ，原審嗣於96年4 月10日發給系爭本票裁定之裁定確定證明
    書（見原審卷第16頁），相對人遲至同年6 月11日方具狀向
    原審表明抗告人為禁治產人，聲請原審將系爭本票裁定對抗
    告人之法定代理人乙○○○為送達，有聲請狀足憑（見原審
    卷第17頁），由是足證聲請人及原審顯均誤認抗告人為具有
    訴訟能力之人，並對之為訴訟行為，而系爭本票裁定內當事
    人欄對抗告人之記載，顯係本於此錯誤之認知而為，故該等
    記載，實為原審之本意，應可認定，要難認為該等記載與原
    審本來意思顯然不符。
  (四)原審嗣於97年7月3日以裁定將系爭本票裁定當事人欄對抗告
    人之記載，更正為「相對人丙○○，法定代理人乙○○○」
    ，並將該更正裁定對抗告人之法定代理人為送達，然系爭本
    票裁定當事人欄對抗告人之記載並未違反原審之真意，即無
    錯誤可言，依法不得予以更正。原裁定誤認系爭本票裁定當
    事人欄對抗告人之記載顯然錯誤，予以更正，於法尚有未合
    ，抗告人就此部分指摘原裁定不當，求予廢棄，為有理由，
    爰裁定如主文所示。
四據上論結，本件抗告為有理由。依非訟事件法第21條第2 項、
  第24條第1項、第46條、民事訴訟法第495條之1第1 項、第450
  條、第78條，裁定如主文。
中    華    民    國    97    年    9     月    26    日
                  民事第六庭    審判長  劉坤典
                                法  官  張松鈞
                                法  官  陳婷玉
以上正本係照原本作成
本裁定除以適用法規顯有錯誤為理由，並經本院許可外，不得再
抗告。如提起再抗告，應於收受後10日內委任律師為訴訟代理人
向本院提出再抗告狀。並繳納再抗告費新台幣1,000元。
中    華    民    國    97    年    9     月    26    日
                                書記官  曾靖雯


司法院資訊處製作；財團法人民間司法改革基金會備份。
